【裁判字號】    97,上訴,4926
【裁判日期】    971031
【裁判案由】    搶奪
【裁判全文】
臺灣高等法院刑事判決                97年度上訴字第4926號
上  訴  人
即  被  告  甲○○
上列上訴人因搶奪案件，不服臺灣板橋地方法院97年度訴字第
783號，中華民國97年4月30日第一審判決（起訴案號：臺灣板橋
地方法院檢察署96年度偵字第26597號），提起上訴，本院判決
如下：
    主  文
上訴駁回。
    理  由
一、按依刑事訴訟法第350條、第361條、第362條、第367條規定
    ，不服地方法院之第一審判決而上訴者，須提出上訴書狀，
    並應敘述具體理由，為上訴必備之程式。倘所提出之書狀未
    敘述上訴理由，或僅曾以言詞陳述上訴理由者，均應於上訴
    期間屆滿後20日內補提理由書於第一審法院。第一審法院經
    形式審查，認逾期未補提上訴理由者，應定期間先命補正；
    逾期未補正者，為上訴不合法律上之程式，應以裁定駁回。
    又雖已提出上訴理由，但所提非屬具體理由者，則由第二審
    法院以上訴不合法律上之程式，判決駁回。而所謂具體理由
    ，必係依據卷內既有訴訟資料或提出新事證，指摘或表明第
    一審判決有何採證認事、用法或量刑等足以影響判決本旨之
    不當或違法，而構成應予撤銷之具體事由，始克當之（例如
    ：依憑證據法則具體指出所採證據何以不具證據能力，或依
    憑卷證資料，明確指出所為證據證明力之判斷如何違背經驗
    、論理法則），若僅泛言原判決認定事實錯誤、違背法令、
    量刑失之過重或輕縱，而未依上開意旨指出具體事由，或形
    式上雖已指出具體事由，然該事由縱使屬實，亦不足以認為
    原判決有何不當或違法者（例如：對不具有調查必要性之證
    據，法院未依聲請調查亦未說明理由，或援用證據不當，但
    除去該證據仍應為同一事實之認定），皆難謂係具體理由，
    俾與第二審上訴制度旨在請求第二審法院撤銷、變更第一審
    不當或違法之判決，以實現個案救濟之立法目的相契合，並
    節制濫行上訴（最高法院97年度臺上字第892號判決要旨參
    照）。
二、原判決認定事實略以：甲○○前因竊盜案件，經本院及臺灣
    臺北地方法院分別以92年度簡字2298號、92年度簡字第3306
    號判決判處有期徒刑4月、3月確定，並經臺灣臺北地方法院
    以96年度聲減字第611號裁定減刑並定其應執行刑為3月，於
    96年7月25日易科罰金執行完畢。詎仍不知悔改，夥同林文
    龍共同基於意圖為自己不法所有之犯意聯絡，於96年10月14
    日晚間10時40分許，由甲○○騎乘未懸掛車牌之車牌號碼Ｂ
    ＰＺ－370號重型機車搭載林文龍，行經臺北縣板橋市○○
    路○段188巷56號前時，見乙○○手持行動電話站立該處，即
    由甲○○騎乘機車搭載林文龍至乙○○旁，林文龍先佯稱為
    警察，要求乙○○交付行動電話，因乙○○識破不從，林文
    龍即趁乙○○不及抗拒之際，伸手搶奪上開行動電話一支（
    內含門號卡），得手後由甲○○騎乘機車加速離開，乙○○
    見狀即抓住機車後座鐵架，甲○○見狀仍持續加速前行，林
    文龍則跳車另行離開，甲○○騎乘機車約一公里遠後，始棄
    車逃逸，乙○○因此受有膝蓋、臀部等處擦挫傷之傷害（未
    提出傷害告訴）。甲○○於犯後，在有偵查權限之機關及公
    務員發覺其犯罪前，即前往臺北市萬華分局自承犯罪並接受
    裁判。
三、本件上訴人不服原審判決，提起上訴，上訴狀理由以：1、
    在事情發生後，我隨後回家休息隔天起床後，將所發生之事
    想了一遍，認為到警察機關作個說明，即前往萬華分局說明
    。2、被告之所以會再寫上訴狀上訴，除了上述二個理由另
    外想說的在前被告或許犯過錯，但如今被告真的很想從新再
    做個有用的人，如今也有正當的工作（在市場做果菜的工作
    ），為人子也想孝順父母，不敢說能有多大的理想，但至少
    會做個正當的百姓，所以希望法官能為被告認真的做主云云
    。
四、惟查：原判決已於理由內說明上揭犯罪事實業據被告甲○○
    自白不諱，與證人即被害人乙○○於警詢、偵查中證述之情
    節互核大致相符，足證被告之自白確與事實相符。從而本案
    事證明確，被告犯行堪予認定，自應依法論科。至公訴意旨
    認為被告甲○○係與林文龍及另一年籍不詳之成年男子結夥
    三人犯搶奪罪，惟訊據被告甲○○堅決否認有與第三人間有
    犯意聯絡或行為分擔，辯稱：伊確實有做如起訴書所載之犯
    罪事實，但是當時只有兩個人，非如起訴書所載三人等情（
    97年3月26日準備程序筆錄），且其於警詢及偵查亦均供稱
    僅有其與林文龍二人犯案等情（偵查卷第12頁、第55頁）。
    經查，證人乙○○固於偵查時具結證稱：手機遭搶奪後，伊
    遭到拖行，林文龍即行跳車，伊回頭看，看見有另一個人騎
    機車把林文龍接走，伊回想該機車一直停在約六十、七十公
    尺外等情（偵查卷，第47頁），然依卷內全部事證以觀，並
    無該第三人存在之其他佐證，更難僅依林文龍由該年籍不詳
    之成年男子搭載離開之事實，即推認被告甲○○、林文龍與
    該年籍不詳之成年男子間有結夥三人搶奪之犯意聯絡，公訴
    意旨此部分舉證尚有未足，即不得逕認被告甲○○、林文龍
    與該年籍不詳之成年男子間均有犯意聯絡，而係結夥三人搶
    奪，是公訴意旨此部分似有誤認，附此指明。核被告甲○○
    所為，係犯刑法第325條第1項之搶奪罪。公訴意旨認被告所
    犯係刑法第326條第1項之結夥三人搶奪罪，尚有未合，業經
    論述如前，惟起訴之基本社會事實同一，爰變更起訴法條。
    被告甲○○與林文龍間有犯意之聯絡及行為之分擔，為共同
    正犯。被告甲○○前因竊盜案件，經本院及臺灣臺北地方法
    院分別以92年度簡字2298號、92年度簡字第3306號判決判處
    有期徒刑4月、3月確定，並經臺灣臺北地方法院96年度聲減
    字第611號裁定減刑並定其應執行刑為3月，於96年7月25日
    易科罰金執行完畢，有臺灣高等法院被告前案紀錄表一份在
    卷可稽，被告於有期徒刑執行完畢後，五年內故意再犯本案
    最重本刑有期徒刑以上之罪，應依刑法第四十七條第一項累
    犯之規定加重其刑。被告於行為後，犯罪未被發覺前，即前
    往臺北市萬華分局自承犯罪並接受裁判，爰依刑法第62條前
    段規定減輕其刑，並先加後減之。爰審酌被告有逃脫、竊盜
    、侵占、毒品等多項前科，素行不佳，有臺灣高等法院被告
    前案紀錄表在卷可稽，甫經減刑執行完畢未久，竟又再犯本
    案，顯示先前刑之執行，尚未收矯治、警惕之效，被告身強
    體健，不思受有減刑寬典而改過向善，循正途賺取所需，竟
    旋即再度犯罪，且為謀逃逸，悍然拖行被害人，致被害人於
    財物損失外，復受有身體傷害，所為對社會治安所生危害重
    大，致人人自危，不容輕縱，兼衡其犯後自知法網難逃而自
    首，然仍屢次翻異供述，避重就輕，嗣後終知事證明確而坦
    承犯行，然未交還被害人財物之態度，暨其犯罪之手段、動
    機、目的及所得之財物價值等一切情狀，量處有期徒刑10月
    之刑，以示警懲等語，均核無不合。從而原判決既已詳細記
    載認定被告犯罪事實之證據及理由，並已審酌關於刑法第57
    條科刑之一切情狀，並已依刑法第62條前段規定減輕其刑，
    且刑法第325條第1項之罪，為6月以上5年以下有期徒刑之罪
    ，被告復構成累犯，是原審在適法範圍內行使裁量權，核無
    違法或不當之情形可言。
五、上訴人上訴意旨，僅空言泛稱其於事發後自行到警察機關說
    明，及其很想從新再做個有用的人云云，就原判決認定事實
    、適用法律及量刑等事項，有何不當或違法之處，並未具體
    指摘，自非屬上訴第二審之具體理由。且查原審理由內已載
    明依刑法第62條前段規定減輕其刑，上訴人自首一節，原審
    亦已審酌。綜上各情，上訴人提起本件上訴未附具體之理由
    ，亦不足以認定原判決有何不當或違法，其上訴自不合法律
    上之程式，爰不經言詞辯論予以駁回。
六、據上論斷，應依刑事訴訟法第367條前段、第372條，判決如
    主文。
中    華    民    國    97    年    10    月    31    日
                  刑事第六庭審判長法  官  林堭儀
                                  法  官  張明松
                                  法  官  吳淑惠
以上正本證明與原本無異。
如不服本判決，應於收受送達後十日內向本院提出上訴書狀，其
未敘述上訴之理由者並得於提起上訴後十日內向本院補提理由書
（均須按他造當事人之人數附繕本）。
                                  書記官  陳雅加
中    華    民    國    97    年    11    月    4     日
附錄：本案論罪科刑法條全文
中華民國刑法第325條（普通搶奪罪）
意圖為自己或第三人不法之所有，而搶奪他人之動產者，處 6 月
以上 5 年以下有期徒刑。
因而致人於死者，處無期徒刑或 7 年以上有期徒刑，致重傷者，
處 3 年以上 10 年以下有期徒刑。
第 1 項之未遂犯罰之。


司法院資訊處製作；財團法人民間司法改革基金會備份。
